【裁判字號】    95,家小上,1
【裁判日期】    950403
【裁判案由】    給付生活費事件
【裁判全文】
臺灣臺東地方法院民事判決             95年度家小上字第1號
上  訴  人  乙○○
訴訟代理人  李百律師
被上訴人    甲○○
訴訟代理人  吳漢成律師
上列當事人間請求給付生活費事件事件，上訴人對於中華民國94
年11月30日本院臺東簡易庭94年度東家小字第2號第一審判決提
起上訴，本院判決如下：
    主  文
上訴駁回。
第二審訴訟費用新臺幣壹仟伍佰元由上訴人負擔。
    理  由
一、按小額訴訟程序之第二審判決，有下列情形之一者，得不經
    言詞辯論為之：一經兩造同意者。二依上訴意旨足認上訴為
    無理由者。又第二審法院認為上訴為無理由者，應為駁回之
    判決，民事訴訟法第436條之29、第436條之32第2項準用第
    449條第1項定有明文。另依民事訴訟法第436條之32第2項準
    用同法第468條、第469條第1款至第5款之規定，判決不適用
    法規或適用不當者，為違背法令；判決有同法第469條第1款
    至第5款情形之一者，為當然違背法令。當事人對於小額程
    序之第一審判決提起上訴，如以判決有民事訴訟法第468條
    規定不適用法規或適用法規不當為理由者，其上訴狀或理由
    書應有具體之指摘，並揭示該法規之條項或其內容。若係成
    文法以外之法則，應揭示該法則之旨趣。倘為司法院解釋或
    最高法院之判例，則應揭示該判解之字號或其內容。最高法
    院亦著有71年臺上字第314號判例可資參照。
二、本件上訴意旨略以: 兩造離婚係因可歸責於被上訴人之原因
    ，且被上訴人非無謀生能力，上訴人既無離婚過失，自不可
    能再給付有過失的被上訴人每月新臺幣 (下同)10,000 元。
    且當初上訴人之所以答應給付被上訴人每月10,000元，乃因
    被上訴人要求留在家裡照顧小孩，上訴人才答應不要求被上
    訴人搬離，並每月給付被上訴人10,000元補貼照顧小孩之生
    活費直至10年後兒女成年為止。此由被上訴人手寫離婚草稿
    及離婚協議書第3條末段手寫約定即可明瞭。是兩造離婚協
    議係附有被上訴人須在家照顧小孩之條件，原審判決未就此
    斟酌，其解釋離婚協議書，顯有違民法第98條及最高法院18
    年上字第1727號、19年上字第28號、19年上字第58號等判例
    意旨。再離婚協議書之證人，係被上訴人之親友同事，證詞
    難免偏頗，且依常情，證人僅會注意到雙方當事人離婚之真
    意，不會注意到離婚協議之內容，原審判決逕採信證人之證
    言而為上訴人不利之判決，即屬判決違背經驗法則。又上訴
    人私自為子女投保安泰人壽保險，並列其為受益人，亦與當
    初約定各別負擔各人戶頭扣保險費的兒女保險不合，且被上
    訴人復未提出保險單以供參酌，被上訴人此部分之主張，自
    難成立，原審判決就此部分之認定，顯違舉證責任分配之法
    則。以上所述均屬民事訴訟法第469條第6款及第468條規定
    之判決違背法令等語，並聲明: 原判決廢棄，被上訴人在第
    一審之訴駁回。
三、經查：
(一)上訴人提起本件上訴，抗辯離婚協議時，被上訴人要求待在
    家裡照顧子女，所以上訴人不得要求被上訴人搬離，且每月
    貼補被上訴人照顧子女之費用10,000元，係屬附條件之行為
    。被上訴人自94年4月7日起即不再照顧子女，則解除條件成
    就，上訴人自得拒絕給付，原審採信被上訴人同事親友之證
    詞，未就協議內容詳為參酌，顯有違經驗法則。再上訴人已
    給付被上訴人60,000元，被上訴人竟稱其中30,000元為子女
    保險費，而又不負舉證證明之責任，原審竟採信被上訴人之
    說詞，亦有違舉證責任分配之法則等語，依首揭法條規定，
    顯已就原審判決涉有違背法令之具體事實為指摘，依上說明
    ，自屬適法，合先敘明。
(二)再按解釋契約，固須探求當事人立約時之真意，不能拘泥於
    契約之文字，但契約文字業已表示當事人真意，無須別事探
    求者，即不得反捨契約文字而更為曲解。最高法院著有17年
    上字第1118號判例可資參照。本件原審判決已詳細敘明: (1)
    上訴人所提之離婚手稿係被上訴人於簽定正式離婚協議書前
    3個月所寫，嗣後兩造簽立正式之離婚協議書時並未將上述
    手稿內容列入契約文字中，且未合意將上述手稿當作離婚協
    議書的附件之事實，除有上開離婚協議書附卷可證外，亦據
    該離婚協議書之見證人到庭結證甚詳。上開離婚協議書既明
    文約定上訴人同意給付被上訴人每個月10,000元生活費自民
    國94年1月起至民國103年12月止共計10年 (見原審卷第14頁
    離婚協議書第2條)，則自不能反捨契約文字而更為曲解，遽
    認上開生活費之給付附有被上訴人應在家照顧小孩之條件。
    (2)再兩造離婚協議書第7條亦載明: 對於子女之保險上訴人
    不可取消應繼續繳費至保險契約到期為止 (見原審卷第15頁
    )。而兩造子女彭瀚、彭瑜係分別於兩造離婚前之89年11月6
    日及同年月7日投保安泰保本終身壽險，有上開保險單為證
    (見原審卷第71頁、第73頁)。兩造離婚協議書之見證人亦均
    證稱兩造簽訂離婚協議書時，並未特定指明上訴人應負擔何
    保險公司之保險，故認上訴人辯稱不知有上開安泰保本終身
    壽險乙節與事實不符，不能採信。堪認兩造真意應係上訴人
    負擔子女之所有保險費等情，從而，被上訴人依離婚協議書
    明文約定請求上訴人給付自屬適法，而為上訴人敗訴之判決
    。顯已斟酌兩造立約當時之情形及其他一切證據資料而為判
    決，其認事用法洵屬正當，上訴人抗辯原審判決未斟酌兩造
    立約當時之情形，有失立約時之真意等語，不但與上開事實
    不符，且又任意增加立約當時所無之所謂停止條件、解除條
    件，依上說明，其抗辯顯乏根據，自不足採信。末依民事訴
    訟法第436條之32第2項規定，於小額事件之上訴程序僅準用
    同法第469條第1款至第5款之當然違背法令事由，並無準用
    同條第6款判決不備理由或理由矛盾之明文，上訴人竟抗辯
    原審有判決不備理由或理由矛盾之當然違背法令之事由等語
    ，與上揭法文規定有違，自非適法，附此敘明。
(三)綜上所述，上訴人前開上訴意旨，仍執原審已提出且經斟酌
    之證據資料，以被上訴人離婚前所提之手稿，曲解兩造所簽
    訂離婚協議書內之明文約定，就原審取捨證據、認定事實等
    之職權行使，泛言指摘其不當，求予廢棄，為無理由，爰依
    民事訴訟法第436條之29第2款之規定，不經言詞辯論予以駁
    回。
四、末按法院為小額訴訟費用之裁判時，應確定其費用額，民事
    訴訟法第436條之19第1項定有明文，此依同法第436條之32
    第1項規定，於小額事件之上訴程序準用之。查上訴人提起
    本件上訴既經駁回，則上訴人應負擔之本件訴訟費用額合計
    確定為第二審裁判費1,500元。
五、據上論結，本件上訴為無理由，依民事訴訟法第436條之29
    第2款、436條之32第1項、第2項、第449條第1項、第78條、
    第436條之19第1項，判決如主文。
中    華    民    國    95    年    4    月     3     日
                  民事庭審判長法  官  王漢章
                              法  官  簡芳潔
                              法  官  曾宗欽
以上正本係照原本作成。
本件不得上訴。
中    華    民    國    95    年    4    月      3    日
                                書記官  蕭家玲


司法院資訊處製作；財團法人民間司法改革基金會備份。
